【裁判字號】    92,訴,26
【裁判日期】    920827
【裁判案由】    侵權行為損害賠償
【裁判全文】
臺灣高等法院臺中分院民事判決  九十二年度訴字第二六號
      原      告    甲○○
      被      告    乙○○
                    丙○○
右當事人間請求侵權行為損害賠償事件，原告提起附帶民事訴訟（九十二年度附民字
第六八號），經本院刑事庭移送前來，本院判決如左：
      主      文
被告應連帶給付原告新台幣陸萬壹仟壹佰元，及自民國九十二年二月十一日起至清償
日止，按年利率百分之五計算之利息。
原告其餘之訴及假執行之聲請均駁回。
訴訟費用由被告連帶負擔八分之一，餘由原告負擔。
      事實及理由
一、原告起訴主張：伊目前為大里京華管委會主任委員，被告乙○○與伊均係「大里
    京華大樓」之住戶，伊於九十年十一月二十八日晚間九時許，在「大里京華大樓
    」管理室大廳向乙○○催討九十年十月、十一月之管理費，致乙○○心生不滿，
    而與伊發生口角，而另起意基於公然侮辱人之故意，在「大里京華大樓」社區管
    理室大廳之公眾得出入場所，以「幹你娘」等語之足以貶損人格之不雅言詞公然
    侮辱伊。嗣並以其所有行動電話撥打，電召被告丙○○前來助陣，丙○○約於當
    日晚間十時許到達「大里京華大樓」管理室大廳，經乙○○指係伊後，丙○○另
    持塑膠棒命伊下跪，以脅迫方式使伊行無義務之事，惟因伊拒絕聽從而未得逞，
    而乙○○與丙○○共同基於普通傷害之犯意聯絡，由乙○○徒手、丙○○持塑膠
    棒毆打伊頭部，原告以手抵擋，致左手腕裂傷，急性壓力症候群，出現焦慮不安
    、失眠、壓力承受等傷害。原告因而受有醫療費用新台幣（下同）二千一百元、
    精神慰撫金五十萬元及名譽受損之損害，為此依共同侵權行為，求為判命被告應
    連帶連續三天於中國時報、聯合報及自由時報等報頭版刊登上開刑事判決書主文
    內容，及連帶給付原告五十萬二千一百元並加付法定遲延利息之判決。
二、被告則均以：被告丙○○絕無與被告乙○○共同傷害原告，更未有持塑膠棒命原
    告下跪而未果之行為，不得以刑事判決有罪而認定被告有共同傷害之行為，被告
    乙○○與原告互罵「三字經」，並互毆，致原告有前揭傷害，係因原告積欠一整
    年之管理費，被告乙○○前往催繳時卻遭原告冷言相譏，一時氣憤不過而有以致
    之，原告亦與有過失，且其要求過高，原告要求刊登報紙之頭版非為回復名譽之
    適當處分等語，資為抗辯。
三、原告主張被告乙○○與伊均係「大里京華大樓」之住戶，雙方因社區管理費之收
    取而有糾紛，乙○○於九十年十一月二十八日晚間九時許，在「大里京華大樓」
    管理室大廳，與伊發生口角，而另起意基於公然侮辱人之故意，以「幹你娘」等
    語之足以貶損人格之不雅言詞公然侮辱伊。嗣並以其所有行動電話電召被告丙○
    ○前來助陣，丙○○約於當日晚間十時許到達後，另持塑膠棒命伊下跪，以脅迫
    方式使伊行無義務之事，惟因伊拒絕聽從，乙○○與丙○○共同基於普通傷害之
    犯意聯絡，由乙○○徒手、丙○○持塑膠棒毆打伊頭部，致伊身體受有背部、左
    上臂部、左前臂部、左大腿部多處瘀傷及擦傷等傷害，被告所犯傷害等罪，經本
    院九十二年度上易字第一六五號刑事庭判處有罪確定，業據原告提出診斷証明書
    一紙、收據六紙均影本等件為證，並經本院調閱前開刑事卷宗審認無訛，自堪信
    為真實。被告雖否認有上開共同傷害及命原告下跪之犯行，然查證人林志文於偵
    查中證稱被告乙○○確實有拉門等語，證人羅基萬亦證稱伊有看到被告乙○○至
    原告住處，並聽到敲打吵架聲等語，而被告乙○○辱罵原告乙節，亦於刑事審理
    中據被告乙○○坦承在卷，核與原告指述及證人李文進、魏再興於偵查中證述相
    符。另被告丙○○另持塑膠棒脅迫原告下跪，原告拒絕聽從，即由被告乙○○徒
    手、被告丙○○持塑膠棒共同毆打原告，致其受有背部、左上臂部、左前臂部、
    左大腿部多處瘀傷及擦傷等傷害之事實，亦據證人陳清瑞於偵查中證述無訛（見
    九十一年度偵字第二一Ｏ九號偵查卷第十五頁、一百三十八頁），且有仁愛綜合
    醫院診斷書影本一份附卷可按（見偵查卷第十七頁），復經本院調閱上開刑事案
    卷審認無訛，被告空言否認，不足採信。
四、按因故意或過失，不法侵害他人之權利者，負損害賠償責任。又不法侵害他人之
    身體或健康者，對於被害人因此增加生活上之需要時，應負損害賠償責任。又不
    法侵害他人之身體者，被害人雖非財產上之損害，亦得請求賠償相當之金額。民
    法第一百八十四條第一項前段、第一百九十三條第一項、第一百九十五條第一項
    前段分別定有明文。原告主張被告為侵權行為，依上開規定請求被告連帶賠償損
    害，茲審酌如下：
  (一)醫療費用二千一百元部分：因本件侵權行為之發生，致原告因此受有背部、左上
    臂部、左前臂部、左大腿部多處瘀傷及擦傷等之傷害，除其中診斷書費一千元非
    係侵權行為所生財產上之損害，不得請求賠償外（最高法院六十六年第五次民庭
    庭推總會決議二參照），其中原告實際支出醫療費共計一千一百元，此有醫療費
    用收據可憑，而被告除共同傷害原告外，並犯強制罪，是原告因就診內科及精神
    科部分之醫療費用支出，核屬必要，應予准許。
  (二)慰撫金五十萬部分：原告主張其出現急性壓力症候群、焦慮、失眠、壓力承受差
    之精神症狀，請求五十萬元精神賠償，惟查前開診斷證明書應診日期係九十一年
    十一月二日，已在原告因被告九十年十一月二十八日毆打因此受有背部、左上臂
    部、左前臂部、左大腿部多處瘀傷及擦傷等之傷害約一年之後，且原告所受之傷
    亦僅屬輕微，原告係師範大學工業教育研究所畢業，現為台中高工老師，有房屋
    兩棟，被告乙○○小學畢業，有一棟房屋，被告丙○○高職畢業，無財產，二人
    現均做臨時工，每月所得各約二萬餘元，本院審酌兩造之身分、地位、經濟能力
    ，原告所受傷害及痛苦程度等一切情狀，認原告請求慰撫金五十萬元尚嫌過高，
    應以六萬元為適當，原告逾此範圍之請求，即不應准許。
  (三)按「名譽被侵害者，並得請求回復名譽之適當處分。」民法第一百九十五條第一
    項後段固定有明文。查「所謂名譽受損害，必須依社會觀念，足認其人之聲譽，
    已遭貶損而言。」又「民法第一百九十五條第一項後段，雖規定名譽被侵害者得
    請求為回復名譽之適當處分，惟因法律並未具體規定各種不同之處分方法，故究
    竟如何處分始為適當，法院自應斟酌被侵害之情形，予以決定。」（最高法院五
    十八年度台上字第二三二九號、五十六度台上字第一四六四號判決參照）。本件
    被告乙○○僅是以「幹你娘」之三字經辱罵原告而已，縱然會令原告當時一時難
    堪，依社會觀念，被告乙○○此舉貶損原告之聲譽尚屬輕微，而被告丙○○並未
    侵害原告之名譽，原告亦因未繳大樓管理費致肇事端，審酌本件實際狀況，本院
    認判命被告連帶賠償原告上開金額，即足以回復原告名譽之損害，是原告另請求
    被告連帶連續三天於中國時報、聯合報、自由時報之頭版標題下方廣告欄內刊登
    如聲明所示之刑事判決主文之內容，核無必要，自不應准許之。
五、從而，原告本於侵權行為之法律關係，得請求被告連帶賠償之數額為六萬一千一
    百元及自九十二年二月十一日起至清償日止，按年息百分之五計算之利息，在此
    範圍內之請求，核無不合，應予准許，逾此部分之請求，洵屬無據，應予駁回。
    又本件判決原告勝訴部分，未逾新臺幣一百五十萬元，一經本院宣示即告確定，
    自無宣告假執行之必要，其假執行之聲請應予駁回。
六、本件事證已明，兩造所用其餘攻擊防禦方法，均不影響本判決之結果，爰不一一
    論述。
據上論結，本件原告之訴為一部有理由，一部無理由，爰依民事訴訟法第七十九條但
書、第八十五條第二項，判決如主文。
中      華      民      國    九十二    年      八      月    二十七    日
~B1民事第一庭審判長法  官  林陳松
~B2                法  官  鄭金龍
~B3                法  官  王重吉
右為正本係照原本作成。
被告不得上訴。
原告得上訴。
如對本判決上訴，須於收受判決送達後二十日內向本院提出上訴書狀，其未表明上訴
理由者，應於提出上訴後二十日內向本院提出上訴理由書（須按他造人數附具繕本）
。
上訴時應提出委任律師或具有律師資格之人之委任狀；委任有律師資格者，另應附具
律師及格證書及釋明委任人與受任人有民事訴訟法第四百六十六條之一第一項但書或
第二項（詳附註）所定關係之釋明文書影本。
~B                書記官  顏子良
中      華      民      國    九十二    年      八      月    二十九    日
附註：
民事訴訟法第四百六十六條之一（第一項、第二項）
對於第二審判決上訴，上訴人應委任律師為訴訟代理人。但上訴人或其法定代理人具
有律師資格者，不在此限。
上訴人之配偶、三親等內之血親、二親等內之姻親，或上訴人為法人、中央或地方機
關時，其所屬專任人員具有律師資格並經法院認為適當者，亦得為第三審訴訟代理人
。
                                                                        Ｙ


司法院資訊處製作；財團法人民間司法改革基金會備份。
